【裁判字號】    88,易,912
【裁判日期】    890131
【裁判案由】    侵占
【裁判全文】
臺灣士林地方法院刑事判決                          八十八年度易字第九一二號
    公  訴  人  臺灣士林地方法院檢察署檢察官
    被      告  丙○○○
                丁○○
    共      同
    選任辯護人  林清源
                莊乾城
右列被告因侵占案件，經檢察官提起公訴 (八十七年度偵字第一０三三六號)，本院
判決如左：
    主  文
丁○○、丙○○○共同意圖為自己不法之所有，而侵占自己持有他人之物，各處有期
徒刑陸月，均緩刑年。
    事  實
一、丙○○○為徐有生（業於民國八十年三月二十二日死亡）之妻，丁○○則為徐有
    生之子。徐有生生前與己○○○合資購買新陸開發股份有限公司（下稱新陸公司
    ）之股票八十四股，股票原均登記在己○○○名下，嗣因徐有生需錢花用，而情
    商己○○○將共有之股票移轉登記其名下，俾便對外貸款，惟為保障己○○○之
    權益，遂約定由己○○○保管雙方共有之股票，前開股票並於七十年十二月三十
    一日登記在徐有生名下。丙○○○及丁○○對上情知之甚詳，俟徐有生過世後，
    二人即於八十年四月二十三日與己○○○協議，由己○○○交付保管之股票（除
    前之八十四股外，另有嗣後增資配股之股票）予丁○○辦理繼承事宜，渠等再將
    己○○○所有之半數股票過戶返還予己○○○。詎丙○○○、丁○○母子於取得
    股票後，竟共同基於意圖為自己不法所有之犯意聯絡，將屬己○○○所有之半數
    股票侵占入己，延不辦理繼承登記，嗣己○○○於八十七年三月十三日訴請丙○○○及丁○○等人辦理繼承登記並移轉半數之股票後，即在丙○○○授意下，由
    丁○○於八十七年七月二十九日將股票辦理繼承過戶登記予丙○○○，並迅於同
    年八月四日出售予不知情之鍾明昌十萬股、林寶月一萬四千股、黃秀源二十萬股
    及吳宗興二十二萬股，最後僅餘一千八百二十四股（己○○○及徐有生共有之股
    票，自七十年十二月三十一日迄八十七年四月止共計八千七百八十四股，後新陸
    公司於八十七年四月二十三日辦理增資換發配股後，總股數變更為五十三萬五千
    八百二十四股）。
二、案經被害人己○○○訴請台灣士林地方法院檢察署檢察官偵查起訴。
    理  由
一、訊據被告丙○○○及丁○○，均矢口否認上開犯行，辯稱：新陸公司之股票均為
    徐有生所有，因許有生生前頗受告訴人己○○○照顧，簽協議書時才同意予告訴
    人丁○○繼承股票之一半云云。惟查：
    (一)上開告訴人與徐有生合資購買新陸公司股票，股票原登記在告訴人名下，後徐
      有生需貸款，而情商告訴人將股票均過戶其名下，惟股票仍由告訴人保管之事
      實，業據告訴人於偵查中、證人乙○○○於本院八十七年訴字第一二二七號股
      票繼承登記等民事案件中陳稱綦詳。次查徐有生所有之八十四股股票乃七十年
      十二月三十一日由告訴人讓渡一節，有證人即新陸公司會計李淑清庭提附卷之
      新陸公司股東分戶帳可稽。足認徐有生所有之新陸公司股票，乃告訴人移轉過
      戶。再參以前開股票於原由告訴人持有，後於八十年間始交予被告等情，堪認
      告訴人指稱新陸公司股票為其與徐有生共有，原登記其名下，後改登記在徐有
      生名下，然為保障其權利，而協議由其保管等語屬實。否則股票何以由告訴人
      持有中？
    (二)再查告訴人及其子戊○○在徐有生生前，即向徐有生提及將徐有生與告訴人共
      有之股票過戶予告訴人事宜，迨徐有生過世，告訴人即與被告丙○○○商議，
      後於八十年四月三日，告訴人與被告丁○○簽立協議書，被告丙○○○並任保
      證人，告訴人即將保管之新陸公司股票交予被告二人等情，業據證人戊○○於
      偵查中述明。再依卷附被告丁○○與告訴人所簽，被告丙○○○為保證人之協
      議書第一項記載：「雙方共有之股票，以徐有生名義登記，現徐有生過世，由
      長子丁○○『代表』出面辦理繼承，再過戶給己○○○名下。」第二項記載：
      「繼承過後，由甲乙雙方各得股票５０％：：：」，依前述協議書所載各語，
      堪認被告丁○○係代表徐有生之繼承人出面與告訴人協議，而登記在徐有生名
      義之股票乃徐有生與告訴人共有，迨丁○○辦畢繼承後，即過戶所有股票之百
      分之五十予告訴人。綜上二端，益徵告訴人右揭指訴與事實相符，暨被告二人
      就上情知之甚詳。是而被告辯稱：股票為其父單獨所有，因告訴人照顧其父，
      故同意贈與告訴人其繼承股票部分之一半云云，顯為卸責之詞，不足採信。
    (三)至徐有生名下之新陸公司股票，自七十年十二月三十一日迄八十七年四月止共
      計八千七百八十四股，後新陸公司於八十七年四月二十三日辦理增資換發配股
      後，總股數變更為五十三萬五千八百二十四股。上開股票於八十七年七月二十
      九日繼承過戶登記予丙○○○，並於同年八月四日出售予鍾明昌十萬股、林寶
      月一萬四千股、黃秀源二十萬股及吳宗興二十二萬股，僅餘一千八百二十四股
      等情，則有新陸公司八十七年十月二日函在卷可稽。
    (四)復查雖告訴人提出資為其與徐有生合資購買股票證明之合作協議書，經本院認
      定係偽造，暨該協議書見證人甲○○經本院認定其於八十七年九月二十一日，
      在本院內湖簡易庭審判時，就告訴人依「合作協議書」請求股票繼承登記、過
      戶登記之與案情有重要關係之事項作證時，因恐偽造文書一事東窗事發，竟供
      前具結而為其曾於七十年間就「合作協議書」為告訴人與徐有生擬稿，告訴人
      、徐有生並於打字後拿回其事務所蓋章，並由其擔任見證人等虛偽之陳述，此
      有本院八十八年度訴字第一四０號刑事判決可稽，惟依此僅能認定該協議書係
      偽造，尚不足證明告訴人與徐有生間無合資購買股票之事實，是難執此為有利
      被告二人之認定。
    綜據上述，被告二人犯行堪以認定，所辯顯不足採。本件事證明確，被告丙○○○、丁○○犯行均堪認定，應依法論科。
二、核被告丙○○○、丁○○所為，係犯刑法第三百三十五條第一項之侵占罪。被告
    二人間就上開犯行。有犯意之聯絡及行為之分擔，均為共同正犯。爰審酌被告犯
    罪之動機、目的、手段，犯罪所得之利益、所生之損害，及犯罪後態度等一切情
    狀，各量處主文所示之刑。末查，被告二人前未曾受有期徒刑以上刑之宣告，有
    台灣高等法院檢察署刑案紀錄簡覆表二份在卷可稽，因一時失慮，致罹刑典，二
    人經此刑之宣告後，應均知警惕而無再犯之虞，況告訴人亦已具狀表示不願追究
    ，是本院因認暫不執行其刑為當，予以宣告緩刑，用啟自新。
據上論斷，應依刑事訴訟法第二百九十九條第一項前段，刑法第二十八條、第三百三
十五條第一項、第七十四條第一款、罰金罰鍰提高標準條例第一條前段，判決如主文
。
本案經檢察官繆卓然到庭執行職務。
中        華       民       國    八十九    年    一    月    三十一    日
                                  臺灣士林地方法院刑事第四庭
                                      法  官  江  翠  萍
右正本證明與原本無異。
如不服本判決，應於判決送達後十日內，向本院提出上訴狀。
                                      書記官  陳  淑  女
中        華       民       國    八十九    年    二    月    三        日
附錄本案論罪科刑法條全文
刑法第三百三十五條第一項：
  意圖為自己或第三人不法之所有，而侵占自己持有他人之物者，處五年以下有期徒
  刑、拘役或科或併科一千元以下罰金。


司法院資訊處製作；財團法人民間司法改革基金會備份。
